【裁判字號】    99,抗,93
【裁判日期】    991029
【裁判案由】    本票裁定
【裁判全文】
臺灣臺北地方法院民事裁定                99年度抗字第93號
抗  告  人  乙○○
相  對  人  天盛網路科技股份有限公司
兼  法  定
代  理  人  甲○○
上列當事人間請求本票裁定事件，抗告人對於民國 99年6月28日
本院所為99年度司票字第6404號之裁定提起抗告，本院裁定如下
：
    主  文
原裁定廢棄。
相對人於民國九十七年一月三十一日所共同簽發，面額新台幣伍
佰貳拾陸萬元之本票，按年息百分之六計算之利息，得為強制執
行。
聲請及抗告程序費用新台幣參仟元由相對人負擔。
    事實及理由
一、相對人於原審聲請意旨略以：聲請人執有第三人丙○○及相
    對人天盛網路科技股份有限公司（下稱天盛公司）、呂金益
    於民國 97年1月31日所簽發之本票（下稱系爭本票）一紙，
    面額新臺幣（下同）5,260,000元，到期日為民國97年1月31
    日，經提示未獲付款，為此提出本票一止，聲請原法院裁定
    准予強制執行。
二、抗告意旨略以：系爭本票係由天盛公司、甲○○、丙○○共
    同簽發，第三人丙○○並非受款人，原裁定認定有誤等語。
三、按執票人向本票發票人行使追索權時，得聲請法院裁定後強
    制執行，票據法第123條定有明文。又本票執票人，依前開
    規定，聲請法院裁定許可對發票人強制執行，性質上係屬非
    訟事件，此項聲請之裁定及抗告法院之裁定，僅依非訟事件
    程序以審查強制執行許可與否，並無確定實體上法律關係存
    否之效力，如發票人就票據債務之存否有爭執時，應由發票
    人另提起確認之訴，以資解決，此有最高法院57年台抗字第
    76號判例意旨可資參照。本件原裁定係以票面有記載指定受
    款人為第三人丙○○，因抗告人持以聲請本票裁定時，並不
    能證明證明背書有連續，而認抗告人之聲請不合法，進而裁
    定駁回抗告人之聲請，然查，本件觀諸系爭本票之記載，除
    有相對人甲○○及天盛公司分別簽名、蓋用公司印文及法定
    代理人印文於本票上發票人而擔任共同發票人外，票面上第
    5行之「此致」二字後方空白處，另有接續填載第三人丙○
    ○姓名及身分證字號之情形，惟「此致」二字於文字記載中
    之屬性為所述文字之結束語，一般欲簽發記名票據而指定受
    款人時，記載方式係在本票第1行之「無條件擔任兌付」後
    方，或第2行之「或其指定人」後方空白欄位填寫指定受款
    人資料，並非於「此致」二字後為記載，再參諸前述第三人
    丙○○之簽名等，位置緊靠發票人欄，而前開2相對人之資
    料以填寫在發票人欄位處而致發票人欄空白處不足，第三人
    丙○○之簽名因而從發票人欄延伸往上填載至「此致」二字
    後方，亦可認第三人丙○○之姓名填載應係基於擔任同發票
    人所為，並非以其為指定受款人之意，原審未詳為審究此填
    載之情形，率爾以第三人丙○○簽名在「此致」二字後方乃
    擔任系爭本票之指定受款人，進而以抗告人未能證明背書之
    連續性為由駁回其聲請，容有違誤。抗告意旨指摘原裁定不
    當，求予廢棄，為有理由，應由本院予以廢棄，改裁定如主
    文第二項所示。
四、另相對人天盛公司及呂金益雖曾具狀辯稱其未簽發系爭本票
    ，且系爭本票之簽發方式與以往相對人天盛公司簽發本票之
    方式不同，系爭本票應為第三人丙○○所偷竊，相對人不可
    能與第三人丙○○共同簽發系爭本票等，關於前開本票上2
    相對人之簽名，形式上觀之仍堪認係相對人名義所簽發，至
    於2相對人之記載是否遭第三人丙○○所偷竊變造一事，則
    屬2相對人是否確有簽發該票據及此票據債務關係是否存在
    等實體法上之爭執事項，依上開說明，非訟程序不得加以審
    究，此要屬相對人是否另行提起訴訟以資解決之問題，尚難
    認抗告人前開聲請係無理由，亦附予敘明。
五、據上論結，本件抗告為有理由，爰依非訟事件法第46條，民
    事訴訟法第492條，裁定如主文。
中    華    民    國    99    年    10    月    29    日
                  民事第七庭審判長法  官  陶亞琴
                                  法  官  賴錦華
                                  法  官  林麗真
以上正本係照原本作成
如不服本裁定者，僅得以適用法規顯有錯誤為理由，並經原法院
之許可，且以原裁定所涉及之法律見解具有原則上重要性者為限
，並應於送達後10日內向本院提出抗告狀，並繳納抗告費新臺幣
1,000元
中    華    民    國    99    年    10    月    12    日
                                書記官  黃靖雅

司法院資訊處製作；財團法人民間司法改革基金會備份。
